臺灣臺中地方法院刑事判決
110年度訴字第1451號
公  訴  人  臺灣臺中地方檢察署檢察官
被      告  羅名哲



                    （現另案於法務部○○○○○○○○強    制戒治）
選任辯護人  蔡順旭律師（法律扶助律師）
上列被告因毒品危害防制條例案件，經檢察官提起公訴（110年
度偵字第6456號），本院判決如下：
    主    文
羅名哲持有第一級毒品純質淨重十公克以上，累犯，處有期徒刑
貳年陸月。扣案之第一級毒品海洛因參包（純質淨重七十二點三
二三九公克）、第二級毒品甲基安非他命壹包（驗餘淨重二點七
二六０公克）均沒收銷燬之。
    犯罪事實
一、羅名哲明知海洛因、甲基安非他命分別是毒品危害防制條例
    第2條第2項第1款、第2款之所定之第一、二級毒品，依法不
    得持有，竟仍基於持有第一級毒品純質淨重10公克以上及第
    二級毒品之犯意聯絡，於民國110年2月4日晚上某時，在臺
    中市清水休息站，向年籍不詳綽號「包兄」之成年男子，以
    新臺幣（下同）10萬元，購入海洛因3包（純質淨重72.3239
    公克）及以6,000元代價，購入甲基安非他命1包（驗餘淨重
    2.7260公克）後，而非法持有上揭毒品。嗣於110年2月8日1
    6時40分許，經警方在臺中市○區○○○路0段000號沐月汽車旅
    館106號房查獲，當場扣得羅名哲所持有之第一級毒品海洛
    因3包、甲基安非他命1包及門號0000000000號行動電話1支
    （序號000000000000000號）。
二、案經臺中市政府警察局第五分局報告臺灣臺中地方檢察署檢
    察官偵查起訴。
    理    由
壹、程序方面：
一、按被告以外之人於審判外之陳述雖不符刑事訴訟法第159條
    之1至之4等4條之規定，而經當事人於審判程序同意作為證
    據，法院審酌該言詞陳述或書面陳述作成時之情況，認為適
    當者，亦得為證據；當事人、代理人或辯護人於法院調查證
    據時，知有刑事訴訟法第159條第1項不得為證據之情形，而
    未於言詞辯論終結前聲明異議者，視為有前項之同意，同法
    第159條之5定有明文。本案判決下列所引用被告羅名哲以外
    之人於審判外之陳述，屬傳聞證據，惟被告及其辯護人於本
    院準備程序表示同意作為證據（參本院卷第125頁），本院
    審認上開證據作成時之情況，應無違法取證或不當情事，與
    本案待證事實間復具有相當之關聯性，以之作為證據應屬適
    當，依刑事訴訟法第159條之5規定，自有證據能力。
二、本案判決以下引用之非供述證據，並無刑事訴訟法第159條
    第1項規定傳聞法則之適用，經本院審理時依法踐行調查證
    據程序，與本案待證事實具有自然之關聯性，且無證據證明
    係公務員違法取得之物，依法自得作為證據。
貳、實體方面：
一、上揭犯罪事實，業據被告於本院審理時坦承不諱（參本院卷
    第185頁），並有衛生福利部草屯療養院110年2月9日草療鑑
    字第1100200173號鑑驗書、衛生福利部草屯療養院110年2月
    9日草療鑑字第1100200174號鑑驗書、臺中市政府警察局第
    五分局搜索扣押筆錄及扣押物品目錄表、臺中市政府警察局
    第五分局委託尿液檢驗代號與真實姓名對照表、臺中市政府
    警察局第五分局偵辦毒品案件尿液檢體對照表、臺中市政府
    警察局第五分局偵辦毒品案件尿液檢體委驗單、臺中市政府
    警察局第五分局搜索沐月精品汽車旅館106室現場照片、被
    告毒品初篩檢驗照片、被告扣案手機擷取圖片、被告透過手
    機内通訊軟體LINE於110年2月3日與暱稱「馬尾」之人對話
    紀錄、臺中市警察局第五分局毒品案件被告通聯紀錄表、臺
    中市政府警察局第五分局110年4月15日中市警五分偵字第11
    00010429號函、正修科技大學超微量研究科技中心110年3月
    12日報告編號R00-0000-000尿液檢驗報告等在卷可稽（參他
    卷第37至39、43至69、97至115頁，偵卷第123至139、141至
    159、271至299、317頁，本院卷第49至50頁），足認被告上
    開任意性自白與事實相符。從而，本案事證明確，被告犯行
    應堪認定，應予依法論科。
二、論罪科刑：
(一)核被告所為，係犯毒品危害防制條例第11條第3項之持有第
    一級毒品純質淨重10公克以上罪及同條例第11條第2項之持
    有第二級毒品罪。公訴意旨雖認被告上開犯行應係涉犯毒品
    危害防制條例第5條第1項、第2項之意圖販賣而持有第一級
    毒品及意圖販賣而持有第二級毒品罪嫌，然持有毒品之原因
    不僅一端，或基於販賣營利之目的販入毒品而持有，或基於
    非營利之目的而取得毒品並持有（例如他人轉讓或受託寄藏
    而持有，或供自行施用、幫助他人施用而購入持有等），如
    無確切證據，自不得僅憑持有毒品之數量多寡、購毒財力、
    保管方式、毒品包裝方式、查獲相關工具等情狀，或其所辯
    非基於營利目的而販入毒品之辯解不能成立，遽行推定為行
    為人係基於營利目的而販入或持有毒品，本案被告自始至終
    均稱伊係為自己摻入咖啡包使用，始購入大量毒品等語（參
    他卷第13至14頁，偵卷第243至247頁），而卷內所附通訊軟
    體對話截圖，被告辯稱係綽號「馬尾」之人欲販賣向被告詢
    問價格是否合理，而卷內亦無其他證據足資佐證綽號「馬尾
    」之人係與被告聯繫被告販賣事宜，是自應為有利被告之認
    定。是公訴意旨認被告涉犯毒品危害防制條例第5條第1項、
    第2項之意圖販賣而持有第一級毒品罪及意圖販賣而持有第
    二級毒品罪，容有未洽，惟此部分既在同一社會基礎事實範
    圍內，並經本院當庭告知被告所涉罪名及法條，使當事人有
    一併辯論之機會(參本院卷第184頁)，爰依法變更起訴法條
    。 　　
(二)被告以一行為觸犯上開2罪名，為想像競合犯，依刑法第55
    條規定，從一重論以持有第一級毒品純質淨重10公克以上罪
    。
(三)被告前因施用毒品案件，分別經本院判處有期徒刑3月、4月
    、5月、3月，經本院108年度聲字第1433號裁定應執行有期
    徒刑1年確定；又因施用毒品案件，經臺灣嘉義地方法院（
    下稱嘉義地院）108年度嘉簡字第160號判決判處有期徒刑4
    月確定，上開案件接續執行，於108年11月27日縮短刑期假
    釋出監，109年3月20日縮刑期滿假釋未經撤銷，視為執行完
    畢，有檢察官提出之嘉義地院108年度嘉簡字第160號刑事簡
    易判決影本、矯正簡表等附卷為憑，並有臺灣高等法院被告
    前案紀錄表在卷可參，被告於有期徒刑執行完畢後，5年內
    故意再犯本案有期徒刑之罪，為累犯。本院審酌被告前有多
    次施用毒品案件，本案犯行顯非一時失慮，足見前罪之徒刑
    執行成效不彰，其對刑罰之反應力顯然薄弱，衡量本案犯罪
    情節及所侵害之法益，予以加重最低本刑並無罪刑不相當之
    情事，爰依刑法第47條第1項規定加重其刑。
(四)本案未因被告供出毒品來源綽號「胞兄」之人而查獲上手或
    其他正犯，有臺中市政府警察局第五分110年11月3日中市警
    五分偵字第1100049095號附卷可稽（參本院卷第137頁），
    自無依毒品危害防制條例第17條第1項規定減輕其刑，附此
    敘明。
(五)爰以行為人之責任為基礎，審酌被告：1.明知毒品具有成癮
    性、濫用性，對人體健康及社會戕害甚鉅，竟無視國家杜絕
    毒品犯罪之禁令，猶非法持有第一級毒品純質淨重達10公克
    以上及非法持有第二級毒品，行為殊屬不當；2.犯後已坦承
    犯行；3.兼衡其犯罪動機、目的、手段、前科素行、持有毒
    品之重量，暨其自述高中畢業之智識程度，前從事鋼構，月
    收入約5萬元至7萬元，須扶養母親（參本院卷第192頁）等
    一切情狀，量處如主文所示之刑，以資懲儆。
三、沒收部分：
　　按查獲之第一級、第二級毒品及專供製造或施用第一級、第
    二級毒品之器具，不問屬於犯罪行為人與否，均沒收銷燬之
    ，毒品危害防制條例第18條第1項前段定有明文。扣案白色
    碎塊3包（純質淨重72.3239公克）及晶體1包（驗餘淨重2.7
    260公克），送驗後分別驗得第一級毒品海洛因、第二級毒
    品甲基安非他命，有衛生福利部草屯療養院報告日期：110
    年2月9日草療鑑字第1100200173號鑑驗書、衛生福利部草屯
    療養院報告日期：110年2月9日草療鑑字第1100200174號鑑
    驗書1份附卷可證（參本院卷第49至52頁），且上開毒品係
    被告本案持有之毒品，是扣案如上所示毒品，連同已沾附毒
    品而無析離實益之外包裝袋，應依毒品危害防制條例第18條
    第1項前段規定，均宣告沒收銷燬之。　　　　　
據上論斷，應依刑事訴訟法第299條第1項前段、第300條，毒品
危害防制條例第11條第2項、第3項、第18條第1項，刑法第11條
前段、第55條、第47條第1項，判決如主文。
本案經檢察官廖育賢提起公訴，檢察官林文亮到庭執行職務。
中　　華　　民　　國　　111 　年　　9 　　月　　14　　日
                  刑事第十八庭  審判長法  官  李昇蓉
　　　　　　　　　                    法  官  侯驊殷
　　　　　　　　　                    法  官  李依達
以上正本證明與原本無異。
如不服本判決應於收受判決後20日內向本院提出上訴書狀，並應
敘述具體理由；其未敘述上訴理由者，應於上訴期間屆滿後20日
內向本院補提理由書（均須按他造當事人之人數附繕本）「切勿
逕送上級法院」。
                                      書記官  蘇文熙
中　　華　　民　　國　　111 　年　　9 　　月　　14　　日


附錄本案論罪科刑法條：
毒品危害防制條例第11條
持有第一級毒品者，處3年以下有期徒刑、拘役或新臺幣30萬元
以下罰金。
持有第二級毒品者，處2年以下有期徒刑、拘役或新臺幣20萬元
以下罰金。
持有第一級毒品純質淨重十公克以上者，處1年以上7年以下有期
徒刑，得併科新臺幣1百萬元以下罰金。
持有第二級毒品純質淨重二十公克以上者，處6月以上5年以下有
期徒刑，得併科新臺幣70萬元以下罰金。
持有第三級毒品純質淨重五公克以上者，處2年以下有期徒刑，
得併科新臺幣20萬元以下罰金。
持有第四級毒品純質淨重五公克以上者，處1年以下有期徒刑，
得併科新臺幣10萬元以下罰金。
持有專供製造或施用第一級、第二級毒品之器具者，處1年以下
有期徒刑、拘役或新臺幣10萬元以下罰金。